【裁判字號】    90,易,124
【裁判日期】    900406
【裁判案由】    詐欺等
【裁判全文】
臺灣宜蘭地方法院刑事判決                            九十年度易字第一二四號
    公  訴  人  臺灣宜蘭地方法院檢察署檢察官
    被      告  甲○○
右列被告因詐欺案件，經檢察官提起公訴（九十年度偵字第二七八號），本院判決如
左：
    主  文
甲○○意圖為自己不法之所有，以詐術使人將本人之物交付，未遂，處有期徒刑陸月
，如易科罰金，以參佰元折算壹日。緩刑貳年。
    事  實
一、甲○○因在外負債需款解決，竟意圖為自己不法之所有，於民國九十年一月五日
    上午九時五分許，在彰化縣芬園鄉某處，利用其所有0000000000號行
    動電話，撥打至宜蘭縣壯圍鄉其母丙○○經營之商店，向其母哭泣佯稱遭他人綁
    架，需給付新台幣（下同）一千萬元始可贖回等語，旋掛斷電話；復於同日下午
    三時三十分，再度在台中市南屯區某處，以上開行動電話撥打至其父母位於宜蘭
    縣宜蘭市○○路四十之二十九號住處，向其父乙○○哭泣詐稱要趕快湊錢，不能
    向警方報警，否則歹徒將置其於死地等語後掛斷電話；又於同年一月六日至八日
    間，多次自彰化縣、台中縣、台中市等地，撥打電話至其父母住處，催促儘速籌
    款，並佯稱歹徒已同意將贖款降低為四百八十五萬元等語，致丙○○、乙○○二
    人因愛子心切而陷於錯誤，同意交付贖款，並約定於同年月九日晚間攜款至新竹
    縣西濱快速道路附近，聽候甲○○之指示交款。嗣乙○○、丙○○因心繫甲○○
    安危，於同年月九日下午一時許，在籌措贖款之際同時向警方報案，而乙○○仍
    依約於當日晚間攜帶現金四百八十五萬元前往，並經二次與甲○○聯繫確認交款
    地點後，將上開贖款放置於苗栗縣竹南鎮○○○路南下八十六公里處鹽水港加油
    站旁，迄同年月十日凌晨四時三十分許，甲○○出面取款、尚未得手之際，立刻
    為埋伏之警員當場查獲，始查知上情。
二、案經被害人乙○○訴由宜蘭縣警察局報請台灣宜蘭地方法院檢察署檢察官偵查起
    訴。
    理  由
一、訊據被告甲○○對於右揭犯罪事實坦承不諱，核與告訴人乙○○、證人丙○○分
    別指述及證述之情節均屬相符，此外並有台灣大哥大股份有限公司檢送之行動電
    話號碼0000000000號通聯紀錄一件及查獲地點現場圖一件附卷可按，
    足認被告前開自白與事實相符。又被告雖辯稱：其有前開行為，係因為先前曾遭
    不詳真實姓名年籍、綽號「小龍」之友人誆騙而簽下一千五百萬元之鉅額本票，
    後來「小龍」持票向其追討該筆款項無著，遂脅迫其須向家人詐稱遭人綁架騙取
    贖款還錢，否則將對其家人不利，伊因害怕才照做云云。惟查，被告亦自承其於
    前揭九十年一月五日起至同年月九日之期間內，多次去電向父母佯稱遭人綁架需
    給付贖款時，均由其個人所撥打，無他人在場脅迫為之，則其被告本得選擇向警
    方或司法機關尋求協助，卻猶執意為之，尚難認其為前開行為時，係處於遭受他
    人強暴、脅迫下，而達到完全喪失個人意思決定自由之程度。況被告前開所辯，
    對於其所稱「小龍」者，均無法提供其人之年籍資料或聯絡地址，供本院依法傳
    訊到院，以審酌其言是否屬實，亦未能舉出任何相關之本票或其他證據以佐其說
    ，是其上開辯詞，實難採信。是本件事證明確，被告犯行堪以認定，應依法論科
    。
二、按被告甲○○雖已去電向其父母佯稱遭人綁架並約定給付贖款之金額及地點，而
    著手於詐欺行為之實施，惟尚未實際取得贖款時即為警查獲，其犯罪尚屬未遂，
    核其所為，係犯第三百三十九條第三項、第一項之詐欺取財未遂罪，爰依刑法第
    二十六條前段之規定，按既遂犯之刑度減輕其刑。其多次撥打電話向其父母佯稱
    遭綁架而需給付贖款，乃係基於一詐欺犯意而接續為之，為實質上一罪。爰審酌
    被告身為人子，僅因個人財務問題，即鋌而走險，虛構遭人綁架事實，欲向父母
    詐騙贖款，致其父母於籌措贖款期間內鎮日憂心其安危，復消耗大量警力致力於
    營救其脫困，其行徑危害社會治安非淺然到案後尚祈其所為之錯誤，並表示悔改
    之意等情狀，量處如主文所示之刑。又被告犯罪後，刑法第四十一條之規定，業
    於九十年一月十日修正，其第一項規定犯最重本刑為五年以下有期徒刑以下之罪
    ，而受六個月以下有期徒刑或拘役之宣告，因身體、教育、職業、家庭之關係或
    其他正當事由，執行顯有困難者得易科罰金，並自同年一月十二日生效，比較新
    、舊法之結果，以修正後之規定有利於被告，爰依刑法第二條第一項前段規定，
    適用修正後之規定並諭知易科罰金之折算標準。再被告前未曾受有期徒刑以上刑
    之宣告，有臺灣高等法院檢察署刑案紀錄簡覆表一件在卷可按，此次因一時失慮
    而罹刑典，經此偵、審程序應知警惕，信無再犯之虞，本院因認對其所宣告之刑
    以暫不執行為適當，爰併予宣告緩刑二年，以勵自新。
三、公訴意旨另以：被告甲○○去電向其父、母乙○○、丙○○佯稱遭人綁架，需給
    付贖款，致其父母心繫其安危，而向警方報案，並由警方隨即成立專案小組，報
    由台灣宜蘭地方法院檢察署檢察官指揮偵辦，而開始刑事訴訟程序之行為，尚涉
    犯刑法第一百七十二條第二項未指定犯人而偽造犯罪證據致開始刑事訴訟程序之
    誣告罪。惟按，刑法第一百七十一條第二項準誣告罪之成立，係以未指定犯人，
    並偽造、變造犯罪證據或使用偽造、變造犯罪證據，因而致開始刑事訴訟之程序
    為要件，而所謂「犯罪證據」，係指有關犯罪事實認定之一切資料物件而言。至
    於虛構他人有犯罪之事實，例如甲乙偽裝中毒以誣控丙謀害，不過虛構事實為誣
    告之內容，尚難認係偽造誣告之證據（最高法院四十四年台上字第五九八號判例
    意旨參照）。蓋犯罪證據固包括直接證據與消極證據，然而證據之態樣不外是物
    證、書證、人證或其他客觀上可供調查之具體事物，始有加以偽造、變造之可能
    ，如係被告單純之虛偽陳述，即非屬可資認定犯罪事實之犯罪證據，至證據法上
    雖有所謂情況證據，然情況證據僅係作為認定犯罪事實之佐證參考，其本身並非
    即可據以認定犯罪事實，此與間接證據可經由推理作用據以認定犯罪事實而在證
    據法上有獨立地位有所不同，尚難認為情況證據係屬前述規定構成要件所稱之「
    犯罪證據」，從而本件被告甲○○雖杜撰遭他人綁架要求贖款之事實，意圖向其
    父母騙取贖款，惟其僅利用電話告知之方式進行訛騙，並無刻意偽造其他遭人綁
    架要求贖款之字條、錄音帶或其他具體物證，亦未另行教唆他人向其父母或警方
    陳述其遭受綁架之事實而為不實之偽證，僅能認定其有虛構他人犯罪之事實，尚
    難認其於本案中有何偽造、變造證據或使用該等證據致開始刑事訴訟之程序，核
    與刑法第一百七十一條第二項之構成要件有間，尚難以該罪相繩。另本案報警處
    理者，係被告之父乙○○而非被告本人，且被告於佯稱遭綁架時亦深恐其父報警
    處理，而另誆稱歹徒曾揚言如報警將置其於死地，顯見乙○○之報警，亦非出於
    被告之本意，而無間接正犯之適用，核與同法第一百七十一條第一項之未指定犯
    人而向該管公務員誣告他人犯罪亦有所未合，附此敘明。惟公訴人認此部分犯行
    ，與前揭論罪科刑之事實，有方法、結果之牽連犯法律關係，為裁判上一罪，爰
    不另為無罪之諭知。
據上論斷，應依刑事訴訟法第二百九十九條第一項前段，刑法第三百三十九條第三項
、第一項、第二十六條前段、第二條第一項前段、第四十一條第一項、第七十四條第
一款，罰金罰鍰提高標準條例第一條前段、第二條，判決如主文。
本案經檢察官林慧到庭執行職務
中      華      民      國      九十     年       四      月     六     日
                                  臺灣宜蘭地方法院刑事第一庭
                                          法  官
右正本證明與原本無異。
如不服本判決，應於判決送達後十日內，向本院提出上訴狀。
                                          書記官
中    華    民    國      八十        年              月               日
附錄本案論罪科刑法條全文：
刑法第三百三十九條


司法院資訊處製作；財團法人民間司法改革基金會備份。
